【裁判字號】    89,台上,5318
【裁判日期】    890907
【裁判案由】    盜匪
【裁判全文】
最高法院刑事判決                              八十九年度台上字第五三一八號
    上  訴  人  甲○○
右上訴人因盜匪案件，不服台灣高等法院高雄分院中華民國八十九年六月七日第二審
更審判決（八十八年度上更(一)字第二八二號，起訴案號：台灣高雄地方法院檢察署八
十四年度偵字第二二九四九號），提起上訴，本院判決如左：
    主  文
原判決撤銷，發回台灣高等法院高雄分院。
    理  由
本件原判決認定上訴人甲○○獲悉黃福文與他人有新台幣（下同）一千八百萬元之債
務已處理完畢，竟與陳欣壯（已判處罪刑確定）共同意圖為自己不法之所有，基於強
盜犯意之聯絡，夥同陳欣壯共同於民國八十四年十一月二十八日下午七時五十分許，
分別持上訴人所有之開山刀、短刀各一把，以口罩遮面，侵入高雄縣鳥松鄉○○村○
○路二十四號黃福文、林麗蓉住處（侵入住宅部分未及告訴），由陳欣壯以開山刀抵
住黃福文之脖子，上訴人則以短刀抵住林麗蓉，致使其等不能抗拒，而交付其等身上
所有之現款計九萬八千元、黃福文所有之勞力士陰陽型手錶一只（價值約十六萬元）
，上訴人認上述財物不夠，遂命林麗蓉以上訴人所有之電線捆綁黃福文後，再由陳欣
壯持開山刀於客廳處看管黃福文，上訴人持短刀強押林麗蓉至二樓搜取財物，見黃福
文及林麗蓉所有之存摺內分別有存款四十萬元及二十萬元，於是強逼林麗蓉開具票號
為ＯＲ0000000號、付款人為台灣省合作金庫東高雄支庫、面額二十萬元之即
期支票一紙，並取走二人所有身分證、駕照、車號分別為ＸＲ－○一二二、ＶＢ－○
七六七行照各二張，離去之前再以上訴人所有之電線捆綁林麗蓉，並將之押至廁所，
所得之財物，由陳欣壯分得一萬八千元，餘均歸上訴人。翌日即同年十一月二十九日
上午八時五十五分，上訴人因恐黃福文、林麗蓉報警致該支票不能兌現，遂打電話給
黃福文，要黃福文至高雄市○○路及民族路交叉口，台灣省合作金庫東高雄支庫一石
獅子下，取回林麗蓉所有之身分證，並提領該支票款項，以換取其餘證件，黃福文據
其指示取得林麗蓉之身分證並領取二十萬元現款後，於同日上午十一時許，陳欣壯依
約至高雄市○○路與忠孝路口７－便利商店前取款時，為警當場查獲，並扣得上訴
人所有供犯罪所用之電線三條及在陳欣壯身上起出之贓款一萬八千元，上訴人則趁隙
逃逸等情。因而撤銷第一審關於甲○○部分之科刑判決，改判變更檢察官起訴法條，
依想像競合犯，從一重論處上訴人甲○○共同意圖為自己不法所有，以強暴脅迫致使
不能抗拒而使他人交付其物罪刑，固非無見。
惟查：(一)、上訴人僅對於第一審判決有罪之盜匪部分提起上訴，原審判決竟連同無罪
之恐嚇取財部分一併撤銷，顯有未受請求之事項予以判決之違法。(二)、科刑判決所認
定之事實與所採之證據，不相適合，即屬證據上理由矛盾，其判決當然為違背法令。
稽之卷內資料，共同被告陳欣壯於八十四年十一月二十九日警訊時雖供承：「……阿
銘（指上訴人）拿出電線喝令林麗蓉將黃福文綁出（綑綁），由我在樓下看管，阿銘
押林麗蓉上二、三樓搜刮財物，……。」惟於偵查中訊以搶劫情形？則答：「我拿開
山刀進去，甲○○說該人狡猾，要拿東西去塞他嘴巴，甲○○就叫他們夫婦互綁，之
前被害人就把錢都交出來，我們叫他坐在沙發上。」（見警卷訊問筆錄及偵查卷第五
頁）被害人林麗蓉於八十四年十一月二十九日警訊時指訴稱：「……陳欣壯持開山刀
抵住……我丈夫黃福文的脖子，另一位歹徒持扁鑽抵住我，陳欣壯出口說他們要錢，
……喝令我們交出身上的錢，我與黃福文因心裡害怕，就把身上的現金共九萬餘元拿
出來交給陳欣壯，之後陳欣壯發現黃福文手帶勞力士陰陽型男錶也被搶去，陳欣壯與
另一歹徒就持自備的電線將我們兩人反綁，由另一歹徒抓住我頭髮及持扁鑽抵住我上
二樓搜刮財物，陳欣壯則持開山刀控制我先生在客廳，……。」黃福文同日於警訊時
亦指訴：「……我及太太心裏害怕，……就將身上現金共九萬餘元交給陳欣壯，並要
我將手上勞力士手錶交出，我也交出，然後陳欣壯與另一歹徒就將自備之電線將我及
太太的雙手反綁，陳欣壯以開山刀押住我在客廳，另一歹徒持扁鑽抓著我太太的頭髮
上二樓搜刮，……。」等各語（見警卷訊問筆錄）。黃福文於一審又指稱：「用被告
自己帶來的電線，甲○○綁我太太，陳欣壯綁我，……。」（見一審卷第二十五頁背
面及第二十六頁）則原判決憑以認定上訴人命林麗蓉以上訴人所有之電線綑綁黃福文
之事實，與所採之證據不相適合，自有證據上理由矛盾之違法。(三)、上述共同被告陳
欣壯先後於警訊時及偵查中之所供既不相符，且與被害人黃福文、林麗蓉之指訴亦不
相一致，則黃福文究係上訴人命林麗蓉以上訴人所有之電線加以綑綁？抑由上訴人命
被害人夫妻互綁？抑由上訴人與陳欣壯分別綑綁林麗蓉及黃福文？抑由上訴人與陳欣
壯綑綁黃福文，最後由上訴人綑綁林麗蓉？凡此攸關共同正犯有犯意之聯絡及分擔實
施犯罪之行為，即有調查審明之必要，原審疏未調查，遽予論處上訴人罪刑，難謂無
應於審判期日調查之證據，而未予調查之違法。以上或為上訴意旨所指摘，或為本院
得依職權調查之事項，應認原判決仍有撤銷發回更審之原因。
據上論結，應依刑事訴訟法第三百九十七條、第四百零一條，判決如主文。
中      華      民      國    八十九    年      九      月      七      日
                              最高法院刑事第三庭
                                  審判長法官  洪  清  江
                                        法官  吳  昆  仁
                                        法官  陳  世  雄
                                        法官  花  滿  堂
                                        法官  陳  世  淙
      右正本證明與原本無異
                                              書  記  官
中      華      民      國    八十九    年      九      月     十三     日


司法院資訊處製作；財團法人民間司法改革基金會備份。
